臺灣高雄地方法院刑事判決　　　　　　110年度簡上字第169號
上　訴　人
即　被　告　林團家


上列上訴人即被告因詐欺案件，不服本院高雄簡易庭中華民國11
0 年4 月7 日110 年度簡字第548 號第一審刑事簡易判決（聲請
簡易判決處刑案號：109 年度偵字第22162 號），提起上訴，本
院管轄之第二審合議庭判決如下：
    主  文
上訴駁回。
    事實及理由
一、程序部分
    按被告經合法傳喚，無正當之理由不到庭者，得不待其陳述
    ，逕行判決；第1 項之上訴，準用第三編第一章及第二章除
    第361 條外之規定，刑事訴訟法第371 條、第455 條之1 第
    3 項分別定有明文。本件上訴人即被告林團家經本院合法傳
    喚後，無正當理由未到庭進行審判程序，有本院送達證書、
    刑事報到單、臺灣高等法院在監在押全國紀錄表、上訴人個
    人戶籍資料查詢結果在卷可稽（見簡上卷第95頁至第97頁、
    第109 頁至第112 頁），爰不待其陳述而為一造辯論判決，
    合先敘明。
二、本案經本院審理結果，認原判決之認事用法，均無違誤，量
    刑亦屬妥適，應予維持，爰依刑事訴訟法第373 條之規定，
    引用第一審判決書記載之事實、證據及理由（如附件）。另
    本判決依司法院「刑事判決精簡原則」，證據能力部分因檢
    察官不爭執，上訴人則未到庭，於上訴人上訴書狀內亦未見
    其爭執本案之證據能力，故認當事人就證據能力不爭執，得
    不予說明。
三、上訴意旨略以：上訴人因對法律知識不足，學歷為國中及涉
    世未深，無心所犯之過錯，然未收取新臺幣（下同）2,000
    元之代價，無實際參與詐騙，坦白且犯後態度良好，請改判
    適當之刑度等語。
四、駁回上訴之理由
（一）按量刑輕重，係屬事實審法院得依職權自由裁量之事項，
      苟已斟酌刑法第57條各款所列情狀而未逾越法定刑度，不
      得遽指為違法（最高法院72年度台上字第6696號判決參照
      ）；且在同一犯罪事實與情節，如別無其他加重或減輕之
      原因，下級審量定之刑，亦無過重或失輕之不當情形，則
      上級審法院對下級審法院之職權行使，原則上應予尊重（
      最高法院85年度台上字第2446號判決參照）。
（二）原審判決以上訴人所犯幫助洗錢罪等事證明確，引用洗錢
      防制法第14條之1 第1 項、刑法第339 條第1 項、第30條
      第1 項前段、第42條第3 項、第41條第1 項前段等規定，
      審酌上訴人認知詐騙案件層出不窮，提供金融帳戶將助益
      行騙並掩飾、隱匿詐騙所得款項去向，仍率爾提供自己之
      金融帳戶供實行詐欺犯罪者行騙財物、洗錢，嚴重破壞社
      會治安及有礙金融秩序，且使本案詐欺集團成員得順利取
      得告訴人劉春菊因受騙而匯入之款項，增加司法單位追緝
      之困難而助長犯罪歪風，所為實不足取；惟念其坦承犯行
      之犯後態度，且僅係提供犯罪助力，非實際從事詐欺取財
      、洗錢犯行之人，不法罪責內涵較低；兼衡上訴人欲從事
      遊戲幣兌現工作以賺錢之犯罪動機、提供1 個帳戶予詐欺
      集團之犯罪情節、受害者人數為1 人，及因上訴人提供帳
      戶而遭詐騙之金額為30萬元，且迄未賠償告訴人之損害；
      並考量上訴人自陳之智識程度及家庭經濟狀況、提供帳戶
      後無法控制詐欺集團詐騙人數與金額之範圍、有如臺灣高
      等法院被告前案紀錄表所示之前科素行等一切情狀，以簡
      易判決判處上訴人有期徒刑2 月，併科罰金5,000 元，並
      就罰金部分諭知易服勞役之折算標準。本院考量原審認事
      用法並無違誤，關於上訴人科刑部分，已於理由內具體斟
      酌刑法第57條各款所列事項，經核並未逾越法定範圍，又
      無濫用量刑權限、違反罪責原則等不當或違法之處，且原
      審實已考量上訴意旨所指之上訴人非實際從事詐騙及犯後
      態度等事項，故認原審之量刑尚屬妥適，並無過重之情形
      。原審判決復於理由中敘明無證據證明上訴人有因本案而
      獲得何種不法利益，尚無就其犯罪所得予以沒收或追徵問
      題，亦未認定上訴人確有收取2,000 元之不法利益。準此
      ，上訴意旨請求撤銷原判決改判適當刑度所執之詞，均無
      理由，應予駁回。
據上論斷，應依刑事訴訟法第455 條之1 第1 項、第3 項、第36
8 條、第371 條、第373 條，判決如主文。
本案經檢察官李怡增聲請簡易判決處刑，檢察官郭武義到庭執行
職務。
中    華    民    國    110    年    11   月    23    日
                  刑事第十三庭  審判長法  官  陳紀璋
                                      法  官  洪毓良
                                      法  官  翁瑄禮
以上正本證明與原本無異。
不得上訴。
中    華    民    國   110    年    11    月    23    日
                                      書記官  夏鴻鈞
附件：
臺灣高雄地方法院刑事簡易判決          110年度簡字第548號
聲  請  人  臺灣高雄地方檢察署檢察官
被      告  林團家  男  民國00年0月00日生
                    身分證統一編號：Z000000000號  
                    住高雄市○○區○○○路000號
                  （現於法務部矯正署高雄第二監獄執行中）
上列被告因詐欺案件，經檢察官聲請以簡易判決處刑（109 年度
偵字第22162 號），本院判決如下：
    主  文
林團家幫助犯洗錢防制法第十四條第一項之洗錢罪，處有期徒刑
貳月，併科罰金新臺幣伍仟元，罰金如易服勞役，以新臺幣壹仟
元折算壹日。
    事實及理由
一、林團家雖預見提供個人金融帳戶存摺、印章、提款卡及密碼
    予不具信賴關係之他人，該帳戶可能遭當作人頭帳戶而成為
    詐欺等財產犯罪之工具，且得作為對方收受、提領特定犯罪
    所得使用，提領後會產生遮斷金流而難以查緝之效果，仍基
    於縱其行為幫助他人詐欺取財犯罪或洗錢罪亦不違背其本意
    之間接故意，於民國109 年3 月初之某日，在高雄市岡山區
    大德路某大樓旁，將其所申辦之中華郵政股份有限公司林園
    郵局帳號0000000 -0000000號帳戶（下稱本案帳戶）之存摺
    、印章、提款卡及密碼，以新臺幣（下同）2,000 元之代價
    ，交付予自稱「高橋」之真實姓名、年籍不詳詐欺集團成員
    使用。嗣上開詐欺集團成員取得本案帳戶資料後，即共同意
    圖為自己不法之所有（無證據證明3 人以上），基於詐欺取
    財、洗錢之犯意聯絡，於109 年3 月26日19時43分許，撥打
    電話予劉春菊並佯稱為其姪兒「劉士銘」、急需借款云云，
    致劉春菊陷於錯誤，而於109 年3 月27日11時38分許，匯款
    新臺幣（下同）30萬元至林團家本案帳戶內，其中15萬元旋
    即遭該不詳人士與其同夥提領一空而掩飾、隱匿該詐欺犯罪
    所得，另15萬元則遭圈存於本案帳戶內。嗣經劉春菊察覺有
    異，報警處理而循線查獲上情。
二、證據：
（一）被告林團家於偵查及審理中之自白。
（二）證人即告訴人劉春菊於警詢中之證述。
（三）被告本案帳戶之開戶基本資料暨及客戶歷史交易清單各1
      份、告訴人提供之華南商業銀行匯款回條聯影本及對話紀
      錄擷取畫面各1 份。
三、按刑法上之幫助犯，係對於犯罪與正犯有共同之認識，而以
    幫助之意思，對於正犯資以助力，而未參與實施犯罪之行為
    者而言。是以，如未參與實施犯罪構成要件之行為，且係出
    於幫助之意思提供助力，即屬幫助犯，而非共同正犯。次按
    金融帳戶乃個人理財工具，依我國現狀，申設金融帳戶並無
    任何特殊限制，且可於不同之金融機構申請多數帳戶使用，
    是依一般人之社會通念，若見他人不以自己名義申請帳戶，
    反而收購或借用別人之金融帳戶以供使用，並要求提供提款
    卡及告知密碼，則提供金融帳戶者主觀上如認識該帳戶可能
    作為對方收受、提領特定犯罪所得使用，對方提領後會產生
    遮斷金流以逃避國家追訴、處罰之效果，仍基於幫助之犯意
    ，而提供該帳戶之提款卡及密碼，以利洗錢實行，成立一般
    洗錢罪之幫助犯（最高法院108 年台上大字第3101號刑事裁
    定參照）。查本案被告係基於幫助之不確定故意，將其所有
    之本案帳戶之存摺、印章、提款卡（含密碼）提供予本案詐
    欺集團成員用以實施財產犯罪，係對他人遂行詐欺、洗錢犯
    行施以助力，且尚無證據證明被告有參與本案犯罪集團成員
    所為詐欺取財、洗錢犯行之構成要件行為，是核被告所為，
    係犯刑法第30條第1 項前段、第339 條第1 項之幫助詐欺取
    財，及刑法第30條第1 項前段、洗錢防制法第14條第1 項之
    幫助一般洗錢罪。被告以一行為犯上開2 罪，為想像競合犯
    ，應依刑法第55條規定從一重以幫助洗錢罪處斷。被告所犯
    幫助洗錢罪部分，固未據檢察官起訴，惟因與已起訴之幫助
    詐欺取財犯行具裁判上一罪關係，為起訴效力所及，本院自
    得併予審理，且本院已就被告所犯幫助洗錢部分當庭告知罪
    名，無礙當事人之攻擊防禦，本院自得補充被告此部分所犯
    法條，附此敘明。又被告未實際參與詐欺犯行，所犯情節較
    正犯輕微，爰依刑法第30條第2 項規定，按正犯之刑減輕之
    ；另被告於本院審理中已自白洗錢犯行，應依洗錢防制法第
    16條第2 項（犯前2 條之罪，在偵查或審判中自白者）規定
    減輕其刑，並與前開減輕事由，依法遞減之。
四、爰以行為人責任為基礎，審酌被告為智識成熟之人，在政府
    及大眾媒體之廣泛宣導下，理應對於國內現今詐騙案件層出
    不窮，以及提供金融帳戶將助益行騙，並掩飾、隱匿詐騙所
    得款項去向之情形有所認知，竟仍率爾提供自己之金融帳戶
    供實行詐欺犯罪者行騙財物、洗錢，嚴重破壞社會治安及有
    礙金融秩序，且使本案詐欺集團成員得順利取得告訴人因受
    騙而匯入上開帳戶之款項，並且增加司法單位追緝之困難而
    助長犯罪歪風，所為實不足取；惟念被告坦承犯行之犯後態
    度，且僅係提供犯罪助力，非實際從事詐欺取財、洗錢犯行
    之人，被告之不法罪責內涵較低；兼衡被告之犯罪動機（欲
    從事遊戲幣兌現工作以賺錢）、提供1 個帳戶予詐欺集團之
    犯罪情節、受害者人數為1 人，及因被告提供帳戶而遭詐騙
    之金額為30萬元，且迄未賠償告訴人之損害；並考量被告於
    警詢及本院審理中自陳之智識程度及家庭經濟狀況（因涉及
    個人隱私，故不揭露，均詳卷）、被告提供帳戶後無法控制
    詐欺集團詐騙人數與金額之範圍、有如臺灣高等法院被告前
    案紀錄表所示之前科素行等一切情狀，量處如主文所示之刑
    ，並諭知罰金易服勞役之折算標準。又依刑法第41條第1 項
    規定得易科罰金之罪以所犯最重本刑為「5 年以下有期徒刑
    以下之刑之罪」者為限，被告所犯幫助洗錢罪，其法定刑為
    「7 年以下有期徒刑」，不合於刑法第41條第1 項得易科罰
    金之要件，依法自不得諭知易科罰金之折算標準，併予敘明
    。
五、另被告於審理中供稱：我沒有拿到2,000 元報酬等語（本院
    卷第30頁），復經本院遍查卷內事證，亦無證據證明被告有
    因本案行為而獲得何種不法利益，尚無就其犯罪所得予以宣
    告沒收或追徵之問題；而被告所有之本案帳戶之存摺、印章
    、提款卡等物，雖係供犯罪所用之物，惟該帳戶業經列為警
    示帳戶，已無法再提供為犯罪使用，顯無再予沒收之實益，
    爰不予諭知沒收；再洗錢防制法第18條第1 項固規定「犯第
    14條之罪，其所移轉、變更、掩飾、隱匿、收受、取得、持
    有、使用之財物或財產上利益，沒收之；犯第15條之罪，其
    所收受、持有、使用之財物或財產上利益，亦同。」惟被告
    非實際提款之人，無掩飾隱匿詐欺贓款之犯行，自無上開條
    文適用，均附此敘明。
六、依刑事訴訟法第449 條第1 項、第3 項、第454 條第1 項，
    洗錢防制法第14條第1 項、第16條第2 項，刑法第11條、第
    30條第1 項前段、第2 項、第339 條第1 項、第55條、第42
    條第3 項前段，刑法施行法第1 條之1 第1 項，逕以簡易判
    決處刑如主文。
七、如不服本件判決，得自收受判決之日起20日內，向本院提起
    上訴狀，上訴於本院管轄之第二審地方法院合議庭。
本案經檢察官李怡增聲請以簡易判決處刑。
中    華    民    國   110    年    4     月    7     日
                  高雄簡易庭    法  官    洪韻筑
附錄本案論罪科刑法條：
《刑法第30條》
幫助他人實行犯罪行為者，為幫助犯。雖他人不知幫助之情者，
亦同。
幫助犯之處罰，得按正犯之刑減輕之。
《刑法第339 條第1 項》
意圖為自己或第三人不法之所有，以詐術使人將本人或第三人之
物交付者，處5年以下有期徒刑、拘役或科或併科50萬元以下罰
金。
《洗錢防制法第2條第2款》
本法所稱洗錢，指下列行為：
二、掩飾或隱匿特定犯罪所得之本質、來源、去向、所在、所有
    權、處分權或其他權益者。
《洗錢防制法第14條第1項》
有第2條各款所列洗錢行為者，處7年以下有期徒刑，併科新臺幣
5百萬元以下罰金。